【裁判字號】    92,易,2040
【裁判日期】    920819
【裁判案由】    賭博等
【裁判全文】
臺灣板橋地方法院刑事判決                        九十二年度易字第二四號
    公  訴  人  臺灣板橋地方法院檢察署檢察官
    被      告  甲○○
                丙○○
                乙○○
                丁○○
右列被告因賭博等案件，經檢察官提起公訴（九十二年度偵字第一一二五六號），本
院判決如左：
    主  文
甲○○共同以賭博為常業，累犯，處有期徒刑陸月，如易科罰金，以參佰元折算壹日
。
丙○○共同以賭博為常業，處有期徒刑貳月，如易科罰金，以參佰元折算壹日。
黃渙濬、丁○○在公眾得出入之場所賭博財物，各處罰金壹仟元，如易服勞役，均以
參佰元折算壹日。
扣案之賭博性電動機具「滿貫大亨」伍台（含ＩＣ板伍塊）、水果盤貳台（含ＩＣ板
貳塊）、新台幣貳仟參佰元及十元代幣壹佰拾枚，均沒收。
    事  實
一、甲○○曾於民國九十年間因賭博案件，經本院判處有期徒刑五月確定，嗣於九十
    一年一月十一日易科罰金執行完畢，仍不知悔改，明知未依電子遊戲場業管理條
    例規定辦理營利事業登記者，不得經營電子遊戲場業，竟基於經營電子遊戲場之
    犯意，自九十二年五月二十一日起，在臺北縣新莊市○○街九十七號其所經營之
    「一二三便利商店」（營利事業登記為萬勝商行）內，擺設電子遊戲機「滿貫大
    亨」五台、「水果盤」二台，供不特定顧客把玩而經營電子遊戲場業，另以月薪
    新臺幣（下同）二萬之代價，僱用丙○○為店員，二人共同基於常業賭博之犯意
    ，在前開「一二三便利商店」之公眾得出入場所內，由丙○○為店員，負責機台
    兌幣及洗分工作，利用前開電動遊戲機具作為賭博機具與不特地定之顧客賭博財
    物，二人均以此為常業，並賴以維生。其賭法為賭客每次以十元向丙○○兌換代
    幣一枚，再將代幣投入機具，「滿貫大亨」為一比十、「水果盤」為一比五後押
    注分數，若押中，可得數倍不等之分數，不玩時，可依所得之分數，兌換現金，
    未押中，則分數消失，賭資則歸甲○○所有。迨於九十二年六月一日十三時三十
    分許，適有賭客乙○○、丁○○在上址把玩機台時，為警當場查獲，並扣得電動
    賭博機具「滿貫大亨」五台（含ＩＣ板五塊）、「水果盤」二台（含ＩＣ板二塊
    ）、櫃檯兌換籌碼處（起訴書誤載為機台內）之賭資二千三百元及十元代幣一百
    一十枚。
二、案經臺北縣政府警察局新莊分局報請臺灣板橋地方法院檢察署檢察官偵查起訴。
    理  由
一、訊據被告甲○○、丙○○、乙○○、丁○○對於右揭事實均坦承不諱，並有現場
    照片五張及電動賭博機具「滿貫大亨」五台（含ＩＣ板五塊）、「水果盤」二台
    （含ＩＣ板二塊）、櫃檯兌換籌碼處機之賭資二千三百元及十元代幣一百一十枚
    扣案可證。又刑法上所謂常業犯，指反覆以同種類行為為目的之社會活動之職業
    性犯罪而言，至於犯罪所得之多寡，是否恃此犯罪為唯一之謀生職業，則非所問
    ，縱令兼有其他職業，仍無礙於該常業犯罪之成立（最高法院八十五年度台上字
    第五一０號判例意旨參照）。被告甲○○設置賭博機具與不特定賭客對賭財物，
    被告丙○○受僱擔任開分洗分之工作，顯有反覆實施同種類之犯罪，並恃以之為
    業，至為明灼。本件事證明確，被告等犯行，均足堪認定。
二、核被告甲○○、丙○○二人所為，均係犯刑法第二百六十七條之常業賭博罪。又
    被告甲○○未辦理營利事業登記即經營電子遊戲場業，係違反電子遊戲場業管理
    條例第十五條之規定，應論以同條例第二十二條之未准登記經營電子遊戲場業罪
    。另核被告乙○○、丁○○所為，均係犯刑法第二百六十六條第一項前段之賭博
    罪。被告甲○○、丙○○二人就常業賭博罪間，有犯意之聯絡及行為之分擔，請
    依共同正犯論處。被告甲○○所犯上開常業賭博、違反電子遊戲場業管理條例第
    十五條規定而論處以同條例第二十二條罪二罪間，有方法、結果之牽連關係，為
    牽連犯，請從一重處斷。又被告甲○○有如事實欄一所述之前科及刑之執行情形
    ，有臺灣高等法院被告全國前案紀錄表在卷可稽，其於有期徒刑執行完畢後五年
    以內，再犯本件有期徒刑以上之罪，為累犯，應依刑法第四十七條之規定，加重
    其刑。爰分別審酌被告甲○○、丙○○、乙○○、丁○○犯罪之動機、目的、手
    段，犯罪所生之危害，及犯罪後態度尚稱良好等一切情狀，分別量處如主文所示
    之刑，並就被告甲○○、丙○○判處徒刑部分諭知易科罰金折算標準，被告乙○○、丁○○判處罰金部分諭知易服勞役之折算標準，以資懲儆。扣案之電動賭博
    機具「滿貫大亨」五台（含ＩＣ板五塊）、「水果盤」二台（含ＩＣ板二塊）、
    櫃檯兌換籌碼處之賭資二千三百元及十元代幣一百一十枚，分別為當場賭博之器
    具與在兌換籌碼處之財物，併依刑法第二百六十六條第二項之規定宣告沒收。
三、公訴意旨另以：被告甲○○與丙○○二人基於共同犯意之聯絡，於上開時、地，
    共同經營電子遊戲場業，因認被告丙○○亦涉有違反電子遊戲場業管理條例第十
    五條之規定，應論以同條例第二十二條之未准登記經營電子遊戲場業罪嫌云云。
    惟查：按電子遊戲場業管理條例第十五條規定：「未依本條例規定辦理營利事業
    登記者，不得經營電子遊戲場業」；同條例第二十二條乃規定：「違反第十五條
    規定者，處行為人一年以下有期徒刑、拘役或科或併科新台幣五十萬元以上二百
    五十萬元以下罰金」。是商業或個人，倘以營利意思，未經依該條例相關規定辦
    理營利事業登記，擅自「架設（設置）」具有賭博或妨害風化之設計及裝置之電
    子遊戲機，供不特定之人遊藝者，即該當同條例第二十二條之犯罪構成要件（最
    高法院九十年台非字第二七六號判決意旨參照）。經查，被告甲○○係以每月二
    萬元之代價受僱於被告丙○○，負責兌換代幣及洗分之工作事實，已如前述，是
    被告丙○○並無任何架設擺置電子遊戲機具，供不特定人把玩之行為，其僅於被
    告甲○○架設擺置電子遊戲機之行為完成後，受僱擔任賭博部分之兌幣、洗分之
    工作，且並無證據證明被告丙○○明知前開便利商店之營業項目範圍未包含經營
    電子遊戲場而與被告甲○○共同經營電子遊戲場業，是尚難認與被告甲○○就違
    反電子遊戲場業管理條例第十五條之規定部分，有何犯意聯絡及行為分擔。此外
    ，復查無其他積極證據，足認被告丙○○有違反電子遊戲場業管理條例第十五條
    之規定之犯行，原應為無罪之諭知，惟公訴意旨認此部分與被告丙○○前開有罪
    部分，有牽連犯裁判上一罪之關係，爰不另為無罪之諭知。
據上論斷，應依刑事訴訟法第二百九十九條第一項前段、電子遊戲場業管理條例第二
十二條，刑法第十一條前段、第二十八條、第二百六十七條、第二百六十六條第一項
前段、第二項、第五十五條、第四十七條、第四十一條第一項前段、第四十二條第二
項，罰金罰鍰提高標準條例第一條前段、第二條，判決如主文。
本案經檢察官壽勤偉到庭執行職務
中      華      民      國    九十二    年      八      月    十九    日
                                  臺灣板橋地方法院刑事第四庭
                                          法  官  陳  明  珠
右正本證明與原本無異。
如不服本判決，應於判決送達後十日內，向本院提出上訴狀。
                                          書記官  陳  慧  儷
中      華      民      國    九十二    年      八      月    十九    日
附錄本案論罪科刑法條全文
電子遊戲場業管理條例第二十二條：
違反第十五條規定者，處行為人一年以下有期徒刑、拘役或科或併科新臺幣五十萬元
以上二百五十萬元以下罰金。
刑法第二百六十七條
以賭博為常業者，處二年以下有期徒刑，得併科一千元以下罰金。
刑法第二百六十六條第一項前段、第二項
在公共場所或公眾得出入之場所賭博財物者，處一千元以下罰金，但以供人暫時娛樂
之物為賭博者，不在此限。（罰金數額已依罰金罰鍰提高標準條例提高為十倍）
當場賭博之器具與在賭檯或兌換籌碼處之財物，不問屬於犯人與否，沒收之。


司法院資訊處製作；財團法人民間司法改革基金會備份。
